臺灣高等法院高雄分院刑事判決　　　　 94年度上訴字第733號
上　訴　人
即　被　告　戊○○
選任辯護人　柳聰賢律師
上列上訴人因偽造貨幣等案件，不服臺灣高雄地方法院91年度訴
字第1242號中華民國94年3 月23日第一審判決（起訴案號：臺灣
高雄地方法院檢察署90年度偵字第16908 號，移送原審併辦案號
：同署92年度偵字第1884號），提起上訴，本院判決如下：
     主  文
原判決關於未經許可，持有可發射子彈具有殺傷力之金屬玩具手
槍部分，暨未經許可持有刀械部份；及其定應執行刑撤銷。
戊○○未經許可，持有可發射子彈具有殺傷力之金屬玩具手槍，
處有期徒刑年，併科罰金新臺幣壹拾萬元，罰金如易服勞役，
以新臺幣玖佰元即銀元佰元折算壹日，扣案之仿ＢＥＲＥＴＴ
Ａ廠半自動手槍製造成金屬玩具手槍壹枝（含彈匣壹個，槍枝管
制編號0000000000號）、仿ＤＥＲＲＩＮＧＥＲ雙管
手槍製造之玩具手槍貳枝（含彈匣貳個，槍枝管制編號分別為：
0000000000號、0000000000號）、子彈肆
顆、藍波刀壹把均沒收之。
其他上訴駁回。
戊○○上訴駁回部份，處有期徒刑年貳月，扣案之偽造新臺幣
伍佰元鈔票貳拾肆張（ＰＷ七九六五八二ＪＮ柒張、ＭＶ八三九
四六三ＣＲ柒張、ＭＵ七○六二五四ＡＴ拾張）、壹佰元鈔票壹
拾玖張（ＤＲ八六四二六一ＦＶ捌張、ＣＮ六六七一○九ＡＶ捌
張、ＣＬ八五二四一八ＦＷ張），均沒收之；與上開撤銷改判
部分所處之刑；應執行有期徒刑陸年，併科罰金新臺幣壹拾萬元
，罰金如易服勞役，以新臺幣玖佰元即銀元佰元折算壹日，扣
案之偽造新臺幣伍佰元鈔票貳拾肆張（ＰＷ七九六五八二ＪＮ柒
張、ＭＶ八三九四六三ＣＲ柒張、ＭＵ七○六二五四ＡＴ拾張）
、壹佰元鈔票壹拾玖張（ＤＲ八六四二六一ＦＶ捌張、ＣＮ六六
七一○九ＡＶ捌張、ＣＬ八五二四一八ＦＷ張）、仿ＢＥＲＥ
ＴＴＡ廠半自動手槍製造成金屬玩具手槍壹枝（含彈匣壹個，槍
枝管制編號0000000000號）、仿ＤＥＲＲＩＮＧＥＲ
雙管手槍製造之玩具手槍貳枝（含彈匣貳個，槍枝管制編號分別
為：0000000000號、0000000000號）、子
彈肆顆、藍波刀壹把，均沒收之。
     事  實
一、戊○○於民國90年8 月間，明知跳蚤市場雜誌刊登販賣500
    元及100 元之新台幣係偽鈔，竟意圖供行使之用，撥打前開
    雜誌上刊登之電話號碼，與不詳姓名之成年人聯絡，經對方
    告知詳情後及兌換之細節後，即以郵寄匯款方式，以新臺幣
    （下同）3 千元之代價購入500 元偽鈔26張及100 元偽鈔20
    張而收集之，嗣經警於90年9 月5 日下午3 時30分許，在高
    雄縣路竹鄉○○路18巷88號為警查獲，並扣得500 元偽鈔24
    張（號碼：PW796582JN7 張、MV839463CR7 張、MU706254AT
    10張）、100 元偽鈔19張（號碼：DR864261FV8 張、CN6671
    09AV8 張、CL852418FW3 張）（因500 元偽鈔2 張已破損、
    及100 元偽鈔1 張，均遭被告丟棄而滅失不存在），始查悉
    上情。
二、戊○○明知不得擅自持有公告管制之刀械、具有殺傷力之改
    造槍枝及子彈，竟於90年7 、8 月間某日，在高雄縣燕巢鄉
    往嶺口方向的某道路旁，以5 萬元之代價，向許淑芬購入公
    告管制具殺傷力之藍波刀1 把（刀柄長10.3公分、刀刃長16
    . 7 公分），以及具有殺傷力之仿DERRINGER 雙管手槍製造
    之金屬玩具手槍2 枝（含彈匣2 個、槍枝管制編號00000000
    00號、0000000000號）、具有殺傷力之子彈7 顆；又於90年
    7 、8 月間某日，另自不詳姓名、年籍之成年人處取得具有
    殺傷力，仿BERETTA 廠半自動手槍製造之金屬玩具手槍1 枝
    （含彈匣1 個，槍枝管制編號0000000000號）後，即未經許
    可而無故持有上揭刀械、槍、子彈，並將其中1 枝仿DERRIN
    GER 雙管手槍製造具殺傷力之改造金屬玩具手槍藏放在高雄
    縣路竹鄉○○村○○路357 號房屋內，另1 枝仿DERRINGER
    雙管手槍製造具殺傷力之改造金屬玩具手槍、具有殺傷力之
    改造玩具子彈7 顆藏放在高雄縣路竹鄉○○路77號房屋內，
    又將前揭仿BERRETTA廠半自動手槍製造之金屬玩具手槍1 枝
    ，委託王銘聖（另案經最高法院判決確定）代為保管，並藏
    放在高雄縣路竹鄉○○村○○路162 號住處1 樓客廳置物櫃
    內。嗣於90年9 月5 日下午4 時50分許，在高雄縣路竹鄉○
    ○路77號為警查獲，並扣得具有殺傷力仿DERRINGER 雙管手
    槍製造之金屬玩具手槍1 枝（含彈匣1 個）、具有殺傷力之
    改造子彈7 顆（其中3 顆經送鑑定，經試射擊發而滅失）、
    藍波刀1 把；又於90年9 月21日晚上8 時許，王銘聖在高雄
    市○○路為警逮捕後，循線分別在高雄縣路竹鄉○○村○○
    路162 號王銘聖住處扣得具殺傷力仿BERETTA 廠半自動手槍
    製造之金屬玩具手槍1 枝（含彈匣1 個）；另在高雄縣路竹
    鄉○○村○○路357 號住宅內扣得另1 枝具有殺傷力仿DERR
    INGER 雙管手槍製造之金屬玩具手槍（含彈匣1 個），始查
    悉上情。
三、案經高雄市政府警察局移送台灣高雄地方法院檢察署檢察官
    偵查起訴。並經高雄縣政府警察局湖內分局移送台灣高雄地
    方法院檢察署檢察官轉送台灣高雄地方法院併辦審理。
      理　由
甲、證據能力方面：
一、本件關於被告戊○○就意圖供行使之用而收集偽造之紙幣部
    分，於警詢及檢察官偵查中所為之自白，核與事實相符（詳
    後述），依刑事訴訟法第156 條第1 項之規定，得為證據。
    被告就此部分之自白，雖抗辯其於警詢中之自白，是因為被
    員警刑求，打了伊左胸一下，雖沒有受傷，但伊已心生恐懼
    ，且員警打伊時，證人趙進福有看到，並於原審審理中聲請
    勘驗當日警詢筆錄之錄音帶云云。然查(1)被告於檢察官偵查
    中，已明確表示：「（為何在警局說查到的工具是你的？）
    我被通緝，怕被刑求，他們叫我承擔。」（見16908 號偵查
    卷第7 頁），即已表示其於警詢中之陳述並未經警員刑求，
    且被告於檢察官偵查中所為之供述，亦與警詢相同，足認其
    於警詢中之陳述並非係警員之刑求所致。又被告於檢察官偵
    查中所為之自白，雖被告辯護人抗辯稱該偵訊筆錄違反刑事
    訴訟法第95條之告知義務云云，但查檢察官於該案初次偵查
    中，即已就被告之上開權利予以告知，此有該案90年9 月6
    日訊問筆錄可稽，則檢察官於其後訊問時雖未再次告知，但
    被告既已經得知有上開權利，已不影響其防禦能力，本院審
    酌被告訴訟上防禦之程度、犯罪所生之危害或實害等情形，
    兼顧人權保障及公共利益之均衡維護等情狀，認不影響被告
    之權利，認該自白亦有證據能力。(2)被告於90年9 月6 日之
    警詢錄音帶雖經高雄市政府警察局函覆原審法院稱已移送臺
    灣高雄地方法院檢察署，惟經原審法院電詢高雄地方法院檢
    察署除90年10月31日及11月7 日借提之警詢錄音帶外，有無
    其他的警訊錄音帶之情事，該署答覆所有的錄音帶均已移送
    至原審法院，然於本案之卷證資料中，並未附有被告90年9
    月6 日之警詢錄音帶，此有原審法院91年7 月10日電話查詢
    登記表、高雄市政府警察局91年7 月11日高市警刑偵五字第
    0910039955號函在卷可稽，致法院無從勘驗被告90年9 月6
    日警詢錄音帶。(3)其次，證人趙進福於原審法院審理時雖證
    稱：有一警察以膝蓋撞被告的腹部，且證人蘇家銘也在場云
    云（見原審法院卷(一)第142 頁），然此與被告所稱其遭員警
    毆打部分為胸部，明顯不相符；而證人蘇家銘證稱：伊沒有
    目擊警察有毆打被告，當時伊不在現場等語；則證人趙進福
    之前揭證述既有矛盾之處，不足採信，是證人趙進福之證詞
    ，顯係事後迴護被告所為偽證之詞，尚難以證明被告有遭員
    警刑求之情事。(4)警方於90年9 月5 日所為之附帶搜索並扣
    押證物，係因有犯罪嫌疑而為，在客觀上有其必要性及即時
    性，亦有證據能力。
二、又按92年1 月14日修正通過之刑事訴訟法於同年9 月1 日施
    行前，已繫屬於各級法院之案件，其以後之訴訟程序，應依
    修正刑事訴訟法終結之。但修正刑事訴訟法施行前已依法定
    程序進行之訴訟程序，其效力不受影響，刑事訴訟法施行法
    第7 條之3 定有明文可資參考，本案就92年9 月1 日刑事訴
    訟法施行前已依法定程序進行之訴訟程序，依上開規定，亦
    有證據能力。至本案自92年9 月1 日刑事訴訟法修正後，證
    人王銘聖、甲○○、趙進福、江家宏於原審法院審理中經具
    結後所為之證言，證人丙○○、丁○○、乙○○於本院審理
    中經具結後所為之證言依法均有證據能力。
乙、實體方面：
一、訊據上訴人即被告戊○○坦承持有上揭槍彈、刀械等情不諱
    ，並坦承確實持有偽造之紙幣被警查獲無訛，惟矢口否認有
    何意圖供行使之用而收集偽鈔之犯行；辯稱：被告係看到「
    跳蚤市場雜誌」的廣告，遂打電話訂購，被告訂購時並不知
    道是偽鈔，對方僅表示是一種高科技產品，保證利潤好，無
    風險，且神秘地告訴伊，只要被告買過1 次就知道是什麼東
    西云云。
二、經查：
  (一)意圖供行使之用而收集偽鈔部分：
  1.被告戊○○於90年8 月間，看「跳蚤市場雜誌」之廣告，明
    知係偽鈔，竟仍以3 千元代價購入500 元偽鈔26張、100 元
    偽鈔20張，準備供行使之用，但因印刷不好而未使用，惟其
    中500 元偽鈔2 張因破掉，已丟棄，又100 元偽鈔1 張伊也
    丟棄以外，其餘偽鈔尚未使用，及其於90年9 月5 日下午3
    時30分許，在高雄縣路竹鄉○○路18巷88號為警查獲，並扣
    得500 元偽鈔24張及100 元偽鈔19張等情，迭據被告於警詢
    、偵查中坦承不諱，且被告於偵查時亦曾自承：偽鈔係伊看
    跳蚤雜誌，以3 千元買入，因為當時伊遭通緝中，無收入，
    看到雜誌廣告可得利潤，故買之，除其中500 元偽鈔2 張、
    100 元偽鈔1 張被伊丟棄外，其餘偽鈔均尚未使用等語（見
    90年度偵字第16908 號偵查卷第49頁及背面）明確。由上開
    被告於偵查中之供述內容可知，被告不僅明知係偽鈔，仍購
    買收受之，是被告收集上開偽鈔之目的係供使用，殆無疑義
    。
  2.扣案之舊版新台幣500 元券24張（號碼：PW796582JN7 張、
    MV839463CR7 張、MU706254AT10張）、100 元券19張（號碼
    ：DR864261FV8 張、CN667109AV8 張、CL852418FW 3張），
    經中央印製廠鑑定結果，均係以彩色噴墨方式仿印，紙質與
    真鈔不同，500 元偽鈔水印及部分安全線以噴墨方式仿製；
    100 元偽鈔部分無安全線及水印，均屬偽造，此有中央銀行
    發行局90年11月8 日90台央發字第030058805 號函在卷可稽
    （見原審卷一第281 、282 頁），足認被告持有前揭偽鈔之
    事實，堪認為真實。
  3.被告另辯稱：伊打雜誌上刊登之電話，向對方訂購，對方僅
    表示係一種高科技產品，保證利潤好，無風險，且神秘地告
    訴伊，只要伊買過一次就知道是什麼東西，故伊購買當時並
    不知是偽鈔，伊購買收到後始發現是偽鈔，就先放著留做紙
    鶴云云，並提出雜誌廣告1 份為證。觀諸被告所提出之雜誌
    廣告內容雖刊登：「投資報酬約1 ：5 （五倍）◎賺“錢”
    不易，大家都知道，現成社會也是惟”錢”獨尊，提供一個
    非常快速的投資管道，讓您快速的投資管道，讓您從此不再
    為”錢”煩惱，詳情來電即為您解說。‧‧‧」等字樣，依
    該廣告文義，係該刊登廣告之人如遇有來電訊問，即可將詳
    情告知來電之人，則被告對於換取假鈔之事，顯已於電話訊
    問時得知係換取假鈔之事。更何況依被告之智識能力，以被
    告於偵查中自承其當時係通緝中，身上沒錢，則其焉何1 次
    以3000元之代價購物，卻對其所購買物品在未為了解之情況
    下，即貿然購買不知情之物品，此顯與常情相違。且查本件
    扣案之500 元偽鈔24張，分別打印有3 組不同之號碼，即PW
    796582JN7 張、MV839463CR7 張、MU706254AT10張；又100
    元偽鈔19張，亦僅分別打印有3 組不同號號碼，即DR864261
    FV8 張、CN667109AV8 張、CL852418FW 3張，可知相同號碼
    之偽鈔每種至少有3 張或7 張以上之多，上開偽鈔不論從數
    量甚或號碼觀之，均無全數收藏之價值，又依偽鈔之紙質及
    形狀，並不適宜折紙鶴，況被告當時另案遭通緝中，若依被
    告所述其於收受後知道係偽鈔，為何不丟棄，仍隨身攜帶，
    且查獲之偽鈔並無曾折成紙鶴之形狀或痕跡，故被告仍隨身
    攜帶該偽鈔，亦與常情不符。故被告所辯，純屬事後卸責之
    詞，不足採信，事證明證，被告此部分之犯行堪以認定。
  (二)持有槍、彈部分：
  1.持有改造仿DERRINGER 雙管手槍製造之金屬玩具手槍手槍2
    枝、子彈部分：被告向許淑芬購入、具有殺傷力之仿DERRIN
    GER 雙管手槍製造之金屬玩具手槍2 枝（含彈匣2 個、槍枝
    管制編號0000000000號、0000000000號）、具有殺傷力之子
    彈7 顆而未經許可非法持有之情事，業據被告坦承不諱，並
    有搜索扣押筆錄、扣押物品目錄表、扣案之仿DERRINGER 雙
    管手槍製造之金屬玩具手槍2 枝（含彈匣2 個、槍枝管制編
    號0000000000號、0000000000號）、子彈7 顆可按。又扣案
    仿DERRINGER 雙管手槍製造之金屬玩具手槍2 枝（含彈匣2
    個、槍枝管制編號000000 0000 號、0000000000號）、子彈
    7 顆，經送內政部警政署刑事警察局鑑定結果，其中1 枝（
    槍枝編號0000000000號）認係由仿DERRINGER 雙管手槍製造
    之金屬玩具手槍，車通槍管內阻鐵改造而成之改造手槍，機
    械性能良好，可擊發適用子彈，認具殺傷力；另1 枝（槍枝
    管制編號：0000000000號）認係仿DERRINGER 雙管手槍加裝
    直徑約9.1 ｍｍ金屬襯管改造而成之改造手槍，雖其槍管固
    定鈕插梢外端斷裂，惟不影響槍管固定功能，可擊發適用之
    子彈，認具殺傷力，有該局90年9 月27日刑鑑字第190394號
    鑑驗通知書（見90年度偵字第16908 號偵查卷第15頁）、92
    年4 月14日刑鑑字第0920013796號槍彈鑑定書（見92年度偵
    字第188 號偵查卷第47頁至54頁）各1 份在卷可稽。又扣案
    之子彈7 顆經送驗結果，認均係由玩具槍用金屬彈殼改造而
    成（具直徑約9 ｍｍ之金屬彈頭），採樣3 顆試射，均可擊
    發，認均具殺傷力，亦有內政部警政署刑事警察局90年9 月
    27日刑鑑字第190394號鑑驗通知書1 份在卷可參，被告此部
    分之犯行堪以認定。
  2.被告就持有仿BERETTA 廠半自動手槍製造之金屬玩具手槍1
    枝（含彈匣1 個）部分，被告已於本院審理中坦承上開事實
    不諱，其於原審審理中雖辯稱：該槍係向王銘聖所借的，是
    王銘聖所有，並非伊所有，且應無殺傷力云云。惟查：(1)扣
    案之仿BERETTA 製改造手槍1 枝係證人王銘聖於90年9 月間
    起受被告之託寄藏等情，除據證人王銘聖於警詢中陳稱：「
    警方所取獲之改造貝瑞塔（BERETTA）92 手槍是綽號『黑士
    仔』朋友所有，（為何該改造貝瑞塔手槍會藏放你家？）我
    因向綽號『黑士仔』之男子購買毒品施用，前後約積欠新台
    幣1 至2 萬元，綽號『黑士仔』因此要求我代為將該改造貝
    瑞塔92手槍藏放在我前述戶籍家中」之語；其於偵查中亦陳
    稱：「（為何在家中找到貝瑞塔手槍？）是朋友寄放在我家
    中2 至3 天，我有詳細看那把手槍是合法的（槍枝是否戊○
    ○寄你家？）是」之語；於原審法院90年度訴字第2989號審
    理中陳稱：「那是要送給小朋友玩的，跟店裡面買的外觀都
    一樣，是戊○○寄放在我這邊的」等語甚詳，經核亦與證人
    蔡文淵、丁○○於原審審理及本院審理中證述係因查獲被告
    涉嫌違反槍砲彈藥刀械管制條例案件經被告供稱尚有槍枝寄
    放在王銘聖之處因而查獲等情相符（詳見該2 證人於原審法
    院91年12月3 日及92年1 月9 日筆錄、本院94年9 月29日審
    判筆錄）。(2)嗣證人王銘聖雖翻異前詞，改稱扣案之槍枝係
    伊自己買來後借給被告，被告返還之後不知為何具有殺傷力
    云云，證人即證人王銘聖女友王玉菁於原審法院審理時雖證
    稱扣案之槍枝原係證人王銘聖所有，後來才自被告處取回云
    云，然證人王銘聖前揭於原審法院審理時之證詞非但與其自
    己先前所言不符，互核其所稱：「我女朋友與戊○○是十幾
    年朋友，被告把槍寄放在我女朋友那邊，要拿給我兒子玩，
    並沒有槍管」之詞（見原審法院91年3 月7 日筆錄），與證
    人王玉菁所稱：「王銘聖向戊○○借5 千元，王銘聖把玩具
    槍押給戊○○，後來王銘聖的父親拿5 千元叫我把玩具槍贖
    回來，我拿回來的時候，那把槍都沒有改造過。」之語（見
    原審法院90年度訴字第2989號91年7 月4 日筆錄）多所矛盾
    ，並不足採。(3)證人王銘聖雖於原審法院審理時改證稱：扣
    案仿BERETTA 廠半自動手槍製造之金屬玩具手槍1 枝（含彈
    匣1 個）是伊所有，但伊交給員警時，該槍是橘色塑膠的，
    並非如當庭提示之仿BERETTA 槍枝之槍管，伊推測員警另有
    組裝過，係因伊欠被告5 千元，被告有看到伊將該槍給小孩
    玩，被告就表示要槍玩，後來被告就拿走，嗣因伊向伊父親
    借5 千元交還伊女友即證人王玉菁轉還給被告，被告才將該
    槍返還給伊等語（見原審法院卷(一)第27頁至31頁）；又證人
    王玉菁證稱該槍是王銘聖的，是被告向王銘聖借的，因為王
    銘聖欠被告5 千元等語（見原審法院卷(一)第202 頁至第204
    頁）。然證人王銘聖於警詢卻供稱：該槍是綽號「黑士仔」
    即被告戊○○要求伊代為藏放在伊位於高雄縣路竹鄉○○村
    ○○路162 號家中等語（見警卷第2 頁至第4 頁），嗣證
    人王銘聖於原審法院審理時雖又證稱：伊於警詢時因毒癮發
    作，且員警要伊如此說的等語；惟證人王銘聖於偵查時亦供
    稱：槍是被告寄放在伊家等語（見90年度偵字第17861 號偵
    查卷第3 頁背面），若證人王銘聖於警詢時確有毒癮發作之
    情事，或員警有要伊說是被告寄放等情事存在，為何其於檢
    察官偵訊時，及原審法院90年度訴字第2989號審理時均一再
    供稱：槍係被告寄放在伊家等語（見原審法院90年度訴字第
    2989號卷第16頁、28頁、第31頁），卻未向檢察官、承辦法
    官反應其當時有毒癮發作、或有非任意性陳述之情形存在等
    情，是證人王銘聖於原審法院證稱是因毒癮發作，顯不足採
    信。(4)又扣案仿BERETTA 廠半自動手槍製造之金屬玩具手槍
    1 枝之查獲經過，為警方於90年9 月5 日先查獲被告持有槍
    械後，由被告帶警方人員去證人王銘聖家，王銘聖從窗戶逃
    走，直到同年9 月21日警方才在國昌路抓到王銘聖，王銘聖
    才帶員警至其家中1 樓酒櫃置物櫃起出扣案仿BERETTA 廠半
    自動手槍製造之金屬玩具手槍1 枝，槍管是金屬的，王銘聖
    表示槍枝是「黑士仔」即被告寄放的等情，業據證人即員警
    蔡文淵、李龍水、丁○○於原審法院90年度訴字第2989號、
    本院92年度上訴字第1238號（王銘聖涉犯違反槍砲彈藥刀械
    管制條例案件）審理時證述明確，且證人即員警黃世雄於前
    揭案件二審審理時亦稱證：採證時，是整枝槍，並未分開，
    伊等將之包裝送到鑑識中心，移送鑑定，伊看到時就是照片
    中的整枝槍等語（見本院92年度上訴字第1238號卷第38頁）
    ；證人即員警黃明祺亦證稱：伊在現場看同事採證包裝，當
    時看到的槍就是照片的樣子，如果如王銘聖講的是橘色槍管
    ，警方不會查扣，因為警方知道橘色槍管是玩具手槍等語（
    見臺灣高等法院高雄分院92年度上訴字第1238號卷第39頁）
    ，即認該槍被警查獲時，即為完整之槍枝，員警並未更換或
    組裝過，則證人王銘聖於原審法院前揭證述槍枝經警組換裝
    過等情，顯與事實不符，亦難採信，故不足為有利於被告之
    認定。(5)再者，扣案之貝瑞塔改造手槍1 枝（槍枝管制編號
    0000000000號），經送內政部警政署刑事警察局鑑定結果，
    認係由仿BERETTA 廠半自動手槍製造之金屬玩具手槍更換已
    貫通之土造金屬槍管改造而成，機械性能良好，可供擊發子
    彈使用，認具殺傷力，有該局90年10月2 日刑鑑字第192961
    號鑑驗通知書1 份在卷可稽。則此部分事證明確，被告犯行
    堪以認定。
  (三)持有藍波刀部分：
  1.扣案之藍波刀1 把（刀柄長10.3公分、刀刃長16.7公分），
    經送鑑驗結果，單刃開鋒、刀背鋸齒鋒利，符合查禁公告藍
    波刀要件與圖例說明，認定為管制刀械，此有高雄市政府90
    年9 月25日90高市府警保字第38430 號函既鑑驗相片1 張在
    卷可稽（見90年度偵字第16908 號偵查卷第55至56頁）。
  2.按不得因不知法律而免除刑事責任；但按其情節得減輕其刑
    ；如自信其行為為法律所許可而有正當理由，得免除其刑，
    刑法第16條定有明文。查藍波刀經公告為槍砲彈藥刀械管制
    條例列管之刀械，且經政府時常於報章媒體雜誌，廣為宣達
    ，呼籲民眾報繳自首，被告學歷為大專肄業，具有一般通常
    智識能力，實無法委為不知，亦無正當理由可認其所信為合
    法，則被告於原審審理中所辯不知藍波刀係違法的云云，亦
    不足採信。事證明確，被告此部分之犯行，亦堪認定。
三、(一)核被告未經許可持有藍波刀之行為，係犯槍砲彈藥刀械管
    制條例第14條第3 項之未經許可持有刀械罪。按刑法第2 條
    第1 項所謂法律有變更者，此法律乃指刑罰法律而言，行政
    法令縱可認為具有法律同等之效力，但因其並無刑罰之規定
    ，究難解為刑罰法律，故如事實變更及刑罰法律外之法令變
    更，均不屬本條所謂法律變更範圍之內，自無本條之適用，
    最高法院51年台非字第76號判例可資參照。又按槍砲彈藥刀
    械管制條例第3 條第1 項第3 款所管制處罰之刀械，係指武
    士刀、手杖刀、鴛鴦刀、手指虎、鋼（鐵）鞭、扁鑽、匕首
    及其他經中央主管機關公告查禁，非供正當使用具有殺傷力
    之刀械而言；如非屬上開條例所管制之刀械，縱被告有持有
    或攜帶之行為，亦無從援引上開條例之規定予以處罰。經查
    ，扣案之刀械確為藍波刀無訛，已如前述，雖於被告行為後
    ，行政院內政部已於90年11月20日以90內警字第9081482 號
    公告：「各類型鏢刀、非農用掃刀、鋼筆刀、蛇刀、十字弓
    等五種刀械」為非經許可，不得持有之查禁刀械，同時內政
    部72年11月11日72台內警字第192118號及81年8 月10日81台
    內警字第8182281 號刀械查禁公告均廢止，是原經81年8 月
    10日81台內警字第8182281 號查禁之藍波刀，於90內警字第
    9081482 號公告公布生效後，即非為槍砲彈藥刀械管制條例
    第3 條第1 項第3 款所管制處罰之刀械；然揆諸首揭說明，
    內政部內警字第8182281 號公告之廢止，僅屬事實變更而非
    法律變更，並無刑法第2 條第1 項之適用，是對公告廢止前
    已成立之犯罪，尚無影響，自仍應依槍砲彈藥刀械管制條例
    規定論處，又槍砲彈藥刀械管制條例業於94年1 月26日修正
    公布，惟該條並未修正，並無新舊法比較之問題。(二)次按槍
    砲彈藥刀械管制條例關於未經許可持有該條例第4條 第1 項
    第1 款所定其他可發射子彈具殺傷力之手槍罪，於被告行為
    後，業於94年1 月26日公布修正改列為該條例第8 條第4 項
    ，修正前原條例第11條則刪除，由修正前原條例第11條第4
    項之「1 年以上7 年以下有期徒刑，併科新臺幣7 百萬元以
    下罰金」，提高為「3 年以上10年以下有期徒刑，併科新臺
    幣7 百萬元以下罰金。」，比較新舊法結果，應依刑法第2
    條第1 項但書規定，適用修正前條例第11條第4 項論處；另
    未經許可持有具有殺傷力子彈部分，其法定刑並未變更仍為
    「5 年以下有期徒刑，併科新臺幣3 百萬元以下罰金。」，
    並無新舊法比較問題。核被告就持有具有殺傷力之改造手槍
    、子彈部分所為，係犯修正前槍砲彈藥刀械管制條例第11條
    第4 項未經許可持有其他可發射子彈具有殺傷力手槍罪、槍
    砲彈藥刀械管制條例第12條第4 項未經許可持有子彈罪。就
    被告前揭持有子彈部分，公訴人認被告係製造子彈，無非係
    以扣案之改造子彈經送鑑定後認有殺傷力，且有扣案之電鑽
    、銼刀、鋸片、六角扳手、鑽頭、通槍管用刷子、鋼刷、三
    角扳手、游標卡尺、鐵鉗、虎頭鉗、銅條、小扳手、通槍管
    磨光鑽頭、底火、針車油、噴氣漆等工具為其論據，然訊據
    被告堅決否認有何製造子彈犯行，並辯稱子彈是向許淑芬購
    買時就已如此等語，又扣案之工具用途甚廣，並非只能用以
    改造子彈一途，故公訴人所提出之證據並不足以證明被告用
    以製造子彈所用，此外復查無其他積極證據足資證明被告有
    何製造子彈之犯行，則被告僅係單純持有具有殺傷力之子彈
    ，惟其社會基本事實同一，本院自得變更起訴法條為槍砲彈
    藥刀械管制條例第12條第4 項未經許可持有子彈，併予審理
    。公訴人移送併辦被告非法持有仿DERRINGER 雙管手槍製造
    之玩具手槍1 枝部分，與本案論罪科刑之持有改造手槍部分
    ，具有想像競合犯之裁判上一罪關係，為本案起訴效力所及
    ，本院自得併予審理，併此敘明。(三)就被告持有偽鈔部分，
    係犯刑法第196 條第1 項意圖供行使之用而收集偽鈔罪。又
    被告以一持有行為，同時持有3 把改造手槍、子彈，觸犯構
    成要件不相同之罪名，為想像競合犯，應從一重之未經許可
    無故持有其他可發射子彈具有殺傷力之金屬玩具手槍罪論處
    。(四)被告所犯上開未經許可無故持有其他可發射子彈具有殺
    傷力之金屬玩具手槍罪、未經許可持有刀械罪2 罪間，因係
    同時購入而同時持有之，此部分係基於1 行為而同時觸犯2
    罪名，應依想像競合犯之規定從其較重之未經許可無故持有
    其他可發射子彈具有殺傷力之金屬玩具手槍罪論處。另被告
    所犯上開未經許可無故持有其他可發射子彈具有殺傷力之金
    屬玩具手槍罪與意圖供行使用而收集偽鈔罪2 罪間，犯意各
    別，行為不同，應分論併罰。至被告雖坦承與江家宏、黃昭
    木、王建智、賴進福共同意圖為自己不法所有之概括犯意，
    結夥3 人以上，攜帶刀械、槍枝，以強暴、脅迫之方式，強
    取甲○○等人之財物云云，惟此部分係另行起意，因而無法
    併辦，經原審法院退回檢察官另依法處理，本院自無從審酌
    。
四、原審就意圖供行使之用而收集偽造之紙幣部分，因依刑法第
    196 條第1 項、第205 條之規定，並審酌被告犯後否認意圖
    供行使之用收集偽鈔之犯行，態度不佳，惟念其尚未行使，
    即為警查獲等一切情狀，量處有期徒刑3 年2 月。扣案偽造
    之500 元偽鈔24張（號碼：PW796582JN7 張、MV839463CR7
    張、MU706254AT10張）、100 元偽鈔19張（號碼：DR864261
    FV8 張、CN667109AV8 張、CL852418FW3 張），依刑法第20
    5 條規定，宣告沒收之。及敘明另500 元偽鈔2 張、100 元
    偽鈔1 張，業已滅失而不存在，業據被告供明在卷，亦無證
    據證明尚存在，爰不併予宣告沒收之。認事用法，核無不合
    ，量刑亦屬妥適，被告上訴意旨，仍執前詞，否認犯罪，指
    摘原判決此部分不當，為無理由，應予駁回。
五、原審就未經許可，持有可發射子彈具有殺傷力之金屬玩具手
    槍部分，暨未經許可持有刀械部份，據以論罪科刑，固非無
    見。惟查(一)就被告未經許可，持有可發射子彈具有殺傷力之
    金屬玩具手槍部分，該罪之法定刑關於罰金部分，係以新台
    幣為單位，原判決於諭知此部分併科罰金時，漏諭知以「新
    台幣」為單位，自有未洽。(二)被告所犯上開未經許可無故持
    有其他可發射子彈具有殺傷力之金屬玩具手槍罪、未經許可
    持有刀械罪2 罪間，有裁判上1 罪之想像競合犯關係，應從
    其較重之未經許可無故持有其他可發射子彈具有殺傷力之金
    屬玩具手槍罪論處，已如前述。原判決認應分論併罰，亦有
    未洽。被告上訴意旨，就上開2 部分，以原審量刑過重，指
    摘原判決不當，雖無理由，但原判決既有上開可議之處，自
    仍應由本院將原判決關於未經許可，持有可發射子彈具有殺
    傷力之金屬玩具手槍部分，暨未經許可持有刀械部份；及其
    定應執行刑撤銷改判。爰審酌被告坦承持有改造手槍、子彈
    、刀械之犯行，惟其非法持有槍彈、刀械，對社會秩序安寧
    影響重大等一切情狀，量處如主文第2 項所示之刑，並就罰
    金部分，諭知易服勞役之折算標準。扣案之仿BERETTA 廠半
    自動手槍製造成金屬玩具手槍1 枝（含彈匣1 個，槍枝管制
    編號0000000000號）、仿DERRINGER 雙管手槍製造之玩具手
    槍2 枝（含彈匣2 個，槍枝管制編號分別為：0000000000號
    、0000000000號）、子彈4 顆（另3 顆因送鑑定已試射擊發
    而不存在，爰不併予宣告沒收之）、藍波刀1 把，均為違禁
    物，依刑法第38條第1 項第1 款規定，均宣告沒收。再與上
    訴駁回部份所處之刑，定其應執行刑為有期徒刑6 年，併科
    罰金新臺幣10萬元，罰金如易服勞役，以新臺幣900 元即銀
    元300 元折算1 日。扣案之偽造新台幣500 元偽鈔24張（號
    碼：PW796582JN7 張、MV839463CR7 張、MU706254AT10張）
    、100 元偽鈔19張（號碼：DR864261FV8 張、CN667109AV 8
    張、CL852418FW3 張）、仿BERETTA 廠半自動手槍製造成金
    屬玩具手槍1 枝（含彈匣1 個，槍枝管制編號0000000000號
    ）、仿DERRINGER 雙管手槍製造之玩具手槍2 枝（含彈匣2
    個，槍枝管制編號分別為：0000000000號、0000000000號）
    、子彈4 顆、藍波刀1 把，均沒收之。至扣案之改造子彈彈
    頭半成品7 顆、認係長約10.4 mm ～17.3 mm 之金屬塊；槍
    管2 枝，其中1 枝，認係玩具金屬槍管，經檢視，槍管內具
    部分阻鐵；另1 枝，認係內徑約9.2 mm土造金屬槍管半成品
    ；彈簧5 條，分係長約10.2cm～22.1 cm 之彈簧；底火1 片
    ，係玩具槍用底火，均非內政部86年11月24日台（86）內警
    字第8670683 號公告之槍砲彈藥主要組成零件，有內政部93
    年7 月2 日內授警字第0930076562號函在卷可稽，亦不具殺
    傷力，即非屬違禁物，且與本案涉犯違反槍砲彈藥刀械管制
    條例之罪無關，爰不併予宣告沒收，併予敘明。
據上論結，應依刑事訴訟法第368 條、第369 條第1 項前段、第
364 條、第299 條第1 項前段、第300 條，修正前槍砲彈藥刀械
管制條例11條4 項、槍砲彈藥刀械管制條例第12條第4 項，第14
第3 項，刑法第2 條第1 項但書、第11條、第55條、42條第2 項
、第38條第1 項第1 款、第51條第5 款、第9 款，罰金罰鍰提高
標準條例第2 條，現行法規所定貨幣單位折算新臺幣條例第2 條
，判決如主文。
本案經檢察官張金塗到庭執行職務。
中　　華　　民　　國　　94　　年　　11　　月　　17　　日
            刑事第五庭  審判長法  官  曾永宗
                              法  官  陳明富
                              法  官  任森銓
以上正本證明與原本無異。
未經許可持有刀械部分不得上訴。
共其他部分如不服本判決應於收受本判決後10日內向本院提出上
訴書狀，其未敘述上訴理由者，並得於提起上訴後10日內向本院
補提理由書狀（均須按他造當事人之人數附繕本）「切勿逕送上
級法院」。
中　　華　　民　　國　　94　　年　　11　　月　　17　　日
                              書記官  蘇恒仁
附錄本判決論罪科刑法條：
中華民國刑法第196 條
行使偽造、變造之通用貨幣、紙幣、銀行券，或意圖供行使之用
而收集或交付於人者，處3 年以上10年以下有期徒刑，得併科5
千元以下罰金。
收受後方知為偽造、變造之通用貨幣、紙幣、銀行券而仍行使，
或意圖供行使之用而交付於人者，處 500 元以下罰金。
第1 項之未遂犯罰之。
94年1 月26日修正前之槍砲彈藥刀械管制條例第11條：
未經許可，製造、販賣或運輸第4 條第1 項第1 款所稱其他可發
射金屬或子彈具有殺傷力之各式槍砲者，處5 年以上有期徒刑，
併科新臺幣1 千萬元以下罰金。
未經許可，轉讓、出租或出借前項所列槍砲者，處3 年以上10年
以下有期徒刑，併科新臺幣7 百萬元以下罰金。
意圖供自己或他人犯罪之用，而犯前二項之罪者，處無期徒刑或
7 年以上有期徒刑，併科新臺幣1 千萬元以下罰金。
未經許可，持有、寄藏或意圖販賣而陳列第1 項所列槍砲者，處
1 年以上7 年以下有期徒刑，併科新臺幣7 百萬元以下罰金。第
1 項至第3 項之未遂犯罰之。
槍砲彈藥刀械管制條例第12條：
未經許可，製造、販賣或運輸子彈者，處1 年以上7 年以下有期
徒刑，併科新台幣5 百萬元以下罰金。
未經許可，轉讓、出租或出借子彈者，處6 月以上5 年以下有期
徒刑，併科新台幣3 百萬元以下罰金。
意圖供自己或他人犯罪之用，而犯前二項之罪者，處3 年以上10
年以下有期徒刑，併科新台幣7 百萬元以下罰金。
未經許可，持有、寄藏或意圖販賣而陳列子彈者，處5 年以下有
期徒刑，併科新台幣3 百萬元以下罰金。
第1 項至第3 項之未遂犯罰之。
槍砲彈藥刀械管制條例第14條：
未經許可，製造、販賣或運輸刀械者，處3 年以下有期徒刑，併
科新台幣1 百萬元以下罰金。
意圖供自己或他人犯罪之用，而犯前項之罪者，處6 月以上5 年
以下有期徒刑，併科新台幣3 百萬元以下罰金。
未經許可，持有或意圖販賣而陳列刀械者，處1 年以下有期徒刑
、拘役或新台幣50萬元以下罰金。
第1 項及第2 項之未遂犯罰之。
